臺灣新竹地方法院民事判決　九十年度訴字第八三七號
　　原　　　告　丙○○
　　訴訟代理人　丁○○
　　被　　　告　甲○○
　　訴訟代理人　乙○○
右當事人間損害賠償事件，本院判決如左：
    主    文
被告應給付原告新台幣參拾柒萬柒仟伍佰柒拾捌元，及自民國九十年十月二十七日起
至清償日止，按週年利率百分之五計算之利息。
原告其餘之訴駁回。
訴訟費用由被告負擔十分之三，餘由原告負擔。
本判決原告勝訴部分，於原告以新台幣壹拾萬元為被告供擔保後，得假執行。
原告其餘假執行之聲請駁回。
    事實及理由
一、原告主張：
（一）被告於民國八十八年十月三十一日十七時許，駕駛ＪＫ－一九五八號自小客車
      ，途經新竹市○○○街十七號旁之交叉路口欲左轉時，應注意汽車行駛有左轉
      彎時，應先顯示左邊方向燈光，隨時注意車前狀況，並隨時採取必要之安全措
      施，而當時亦無不能注意之情況，竟未注意，致撞擊騎乘機車之原告，致原告
      受有頸椎第一節骨折、頸椎第二節疝脫等傷害。被告過失傷害刑責部分並經本
      院刑事判決確定在案。
（二）茲將被告依法應賠償原告之事項，分列於后：醫藥費部分：原告因本件車禍，
      分別至東元醫院、長庚醫院治療，計支出醫療費用新台幣（下同）三萬一千五
      百元。看護費部份：原告因傷及頸椎，吞嚥困難，四個月無法正常進食，起居
      不便，以每日看護費二千元計算，應由被告支付原告看護費二十四萬元。增加
      生活費用部分：原告因吞嚥困難，須進食流質食物，以每日二百元計算，計二
      萬四千元。又往返醫院之交通費用請求二千元。又原告因車禍受傷而休學，因
      此損失之學雜費及住宿費計四萬元。且原告因鋼環永久固定頸椎，降低以後工
      作能力，請求賠償五十萬元。慰藉金部分：原告受此頸椎傷害影響將來工作能
      力，且對原告身心造成傷害，請求被告給付原告慰藉金三十萬元。並聲明：
      （一）請求判命被告應給付原告一百一十三萬七千五百元，及自起訴狀繕本送
      達之翌日起，至清償之日止，按年利率百分之五計算之利息。（二）原告願供
      擔保，請准宣告假執行。
二、被告則以：
（一）被告固於八十八年十月三十一日十七時許駕駛ＪＫ－一九五八號自小客車於新
      竹市○○○街十七號旁交叉路口發生車禍，致原告受傷，但原告經被告送往新
      竹醫院急診後，判定無大礙而離院，此後至八十八年十一月五日無任何通訊及
      往來，原告訴請損害賠償事件應為另案造成。且肇事當時，原告騎乘重型機車
      時速七、八十公里，行經交叉路口並未減速慢行，原告之飆車行為極度危險，
      而被告當時已達中心處開始轉彎，係原告超速撞擊被告車輛，本件車禍之過失
      自在原告。
（二）原告請求之醫藥費及看護費部分可依全民健保及強制險請求，且原告已領取強
      制險二萬八千六百五十七元，原告請求之流質食物每日二百元無意見，但應自
      出院時起算，看護費用過高，交通費用部分無意見，學雜費及住宿費則非本件
      車禍直接造成之損害，應不得請求，且原告所請求慰撫金及工作能力損失金額
      過高，被告僅為配線工人，經濟能力不佳，無法負擔此高額賠償，且本件肇事
      責任為原告之過失，被告應不須賠償等語資為抗辯。並聲明：原告之訴及假執
      行之聲請均駁回。
三、兩造不爭執之事實：
（一）被告於八十八年十月三十一日十七時許駕駛ＪＫ－一九五八號自小客車於新竹
      市○○○街十七號旁交叉路口處發生車禍，致原告受傷。
（二）原告因此車禍已領取強制險醫療給付二萬八千六百五十七元。
四、得心證之理由：
    本件兩造所爭執之處，應在於原告所受傷害是否本件車禍所造成？被告對系爭車
    禍之發生是否具有過失？原告是否與有過失？又原告請求之損害賠償金額是否合
    理？
（一）按因故意或過失，不法侵害他人之權利者，負損害賠償責任，民法第一百八十
      四條第一項前段定有明文。查原告主張被告於八十八年十月三十一日十七時許
      ，駕駛車號ＪＫ－一九五八號自小客車，途經新竹市○○○街十七號旁交叉路
      口處，未注意左轉彎時應先顯示燈光，並注意車前狀況，隨時採取必要之安全
      措施，致撞及原告，造成原告受有頸椎第一節骨折、第二節疝脫之傷害之事實
      ，業據其提出診斷證明書、醫藥費用收據、刑事判決書影本等為證，並經本院
      調閱九十年度交易字第二六號過失傷害刑事案卷查核屬實，被告對車禍發生之
      事實亦不爭執，惟稱：原告所受傷害應非本件車禍造成，且本件車禍係原告之
      過失云云。經查，原告因本件車禍受傷不適而於車禍發生當日即八十八年十月
      三十一日十七時許至行政院衛生署新竹醫院（下稱新竹醫院）急診，當時病情
      記載為頭部受傷，併輕微腦震盪及頸椎扭傷，經急診留觀三小時後離院，有新
      竹醫院函及急診病歷資料附卷可稽，嗣原告於隔日即八十八年十一月一日因頭
      痛、嘔吐至東元綜合醫院（下稱東元醫院）急診就診，並住院治療，住院期間
      有頭痛、嘔吐、吞嚥及發聲障礙等症狀，經檢查後診斷為頭部外傷、腦震盪、
      頸部挫傷，疑似頸椎第一節、第二節受傷及疑似第九、十、十二對腦神經受損
      ，建議至醫學中心進一步檢查及治療，而於八十八年十一月三日出院，有東元
      醫院函及病歷附卷可稽，原告並於八十八年十一月四日至財團法人長庚紀念醫
      院（下稱長庚醫院）急診，症狀為吞嚥困難、頸部疼痛、構音困難、舌頭偏斜
      ，診斷為疑因外傷造成頸椎第一節骨折及第一、二節滑脫，有長庚醫院函及病
      歷在卷可憑，即原告因本件車禍受傷不適，即於車禍發生後陸續前往新竹醫院
      、東元醫院、長庚醫院就診，其就診、轉診時間均接續，就診之症狀及各醫院
      診斷之症狀亦均同為頭部外傷、腦震盪、頸椎受傷，而被告對於確有於八十八
      年十月三十一日車禍發生當日陪同原告至新竹醫院急診一節亦不否認，應足認
      原告於東元醫院、長庚醫院診療之傷勢確為八十八年十月三十一日本件車禍所
      產生之傷害，被告空言辯稱原告所受傷勢應非本件車禍造成，尚不足採。且新
      竹醫院就八十八年八月三十一日急診之情形亦說明：急診時有作顱骨及頸椎Ｘ
      光攝影檢查，但並無明顯骨折或脫位情況，亦無手麻及行動不能之症狀，足以
      證實有頸椎滑脫或骨折之症狀，但依據醫學報告，事實上畢竟Ｘ光檢查是將原
      本三度空間之生理構造投影成平面之二度空間之Ｘ光片，因此是會有些誤差，
      並無法提供完全的證據，如果症狀惡化或持續即應回診再作進一步攝影檢查，
      例如不同角度，甚至改變姿勢及電腦斷層或核磁共振之檢查，以釐清是否有頸
      椎骨折或滑脫之情況，至研判本院診斷之頸椎扭傷是否與病患之頸椎骨折滑脫
      是否有關，以目前本院之病歷紀錄及Ｘ光攝影檢查，無法完全排除其關連性等
      語，有新竹醫院函在卷可憑，足認原告於車禍發生當日至新竹醫院急診時所診
      斷頭部外傷、腦震盪、頸椎扭傷之傷害，與之後東元醫院、長庚醫院進一步檢
      查後診斷之頸椎骨折、滑脫症狀，應為同一次傷害所造成，原告確係因離開新
      竹醫院後症狀惡化並持續，而至東元醫院、長庚醫院接受治療，被告所辯尚不
      足採。次按行車遇有左轉彎時，應先顯示車輛前後之左邊方向燈光，又汽車之
      行車速度，應依標誌之規定，無標誌者，在市區道路，時速不得超過五十公里
      ，行經交叉路口，應減速慢行，作隨時停車之準備，又汽車行駛時，駕駛人應
      注意車前狀況，並隨時採取必要之安全措施，又汽車行駛至交叉路口，左轉彎
      時應顯示方向燈，轉彎車應讓直行車先行，但直行車尚未進入交叉路口，而轉
      彎車已達中心處開始轉彎，直行車應讓轉彎車先行，道路交通安全規則第九十
      一條第二款、第九十三條第一項第一款、第三款、第九十四條第三項、第一百
      零二條第四、六款分別定有明文。查本件肇事地段為一交叉路口，此為兩造所
      不爭執，原告於上開刑事案件偵查及審理時陳稱：被告左轉未打方向燈，騎機
      車因閃避不及而撞上被告車輛，車速約四十公里等語，被告於上開刑事案件偵
      查及審理時亦稱：其車頭已開到對向車道一半，當時車輛是靜止狀態，確未打
      方向燈，但是原告撞過來，且車速很快等語，即被告對於其當時確要左轉，且
      未顯示方向燈一節並不否認，原告對於其因閃避不及而撞上被告車輛一節亦不
      否認，而證人即肇事地點附近修車廠老闆林清榮於本院刑事庭審理時就車禍發
      生情形亦證述：當時被告的車要左轉，車身已過一半，原告行進方向還有原告
      機車及一些車輛要過來，被告車才停在那裡要讓其他車輛過去，其看到有車子
      要左轉，轉過頭去看，聽到碰一聲，當時機車是從反方向騎過來，撞到自小客
      車，自小客車右前車門被撞到，機車則是撞到車頭前方，機車時速約五、六十
      公里，當時被告汽車是靜止不動，應是原告機車要閃被告汽車閃不過去而撞到
      等語（見上開刑事卷第五十四頁），且原告所受傷勢為頸椎骨折、滑脫、腦震
      盪等傷害，再參酌證人及兩造之陳述，足見原告之車速確屬過快，且未於行至
      交叉路口時減速慢行，否則在被告車輛靜止之狀態下，原告應不致受有頸椎骨
      折、滑脫等之傷害。而被告於左轉彎時未顯示方向燈，亦為本件車禍肇事原因
      ，蓋被告車輛若於左轉彎時顯示方向燈，應可對騎乘機車之原告造成警示作用
      ，或可避免此事故之發生。綜觀兩造及現場證人之陳述情形、行進方向、車速
      及肇事地點之車況、位置等情狀，足認本件車禍應係被告駕車行經交叉路口，
      欲左轉時未打方向燈，並未注意車前狀況而肇事，而原告於肇事地點騎乘機車
      ，亦未注意減速慢行，且未禮讓已達中心處開始轉彎之轉彎車先行，自亦與有
      過失，蓋原告若能於行至交叉路口時確實注意減速慢行，禮讓已達中心處開始
      轉彎之轉彎車先行，應能避免此次事故之發生。是以，被告於上開時地駕駛自
      小客車時，原應注意左轉彎時顯示方向燈，並應注意車前狀況，隨時採取必要
      之安全措施，以避免肇事，且依當時情狀，並無不能注意之情形，乃疏未注意
      車前狀況及顯示左轉方向燈，而原告亦疏未注意減速慢行，禮讓已達中心處開
      始轉彎之轉彎車輛，致發生本件車禍，被告就此車禍之發生自有過失，應堪認
      定，且其過失行為與原告受損害間，有相當因果關係，被告自應負侵權行為損
      害賠償之責任。再，本院斟酌上述兩造過失程度輕重之結果，認原告於行經交
      叉路口處未注意減速慢行，且未禮讓已達中心處開始轉彎之轉彎車，就本件車
      禍之發生亦有肇事原因，應負百分之五十五之責任。
（二）次按，不法侵害他人之身體或健康者，對於被害人因此喪失或減少勞動能力或
      增加生活上之需要者，應負損害賠償責任；又不法侵害他人之身體、健康、名
      譽或自由者，被害人雖非財產上之損害，亦得請求賠償相當之金額，民法第一
      百八十四條第一項前段、第一百九十三條第一項、第一百九十五條第一項分別
      定有明文。茲就原告請求賠償之金額，核列如左：
  １．醫藥費部分：原告主張其受傷所支出之醫療費用計三萬一千五百元之事實，業
　　　據其提出東元醫院、長庚醫院收據為證，被告對原告請求之醫藥費用收據本身
　　　並無爭執，惟辯稱該等費用應扣除健保給付等語。按保險制度旨在保護被保險
　　　人，非為減輕損害事故加害人之責任，保險給付請求權之發生，係以定有給付
　　　保險費之保險契約為基礎，與因侵權行為所生之損害賠償請求權並非出於同一
　　　原因，後者之損害賠償請求權，殊不因受領前者之保險給付而喪失，兩者除有
　　　保險法第五十三條關於代位行使之關係外，不生損益相抵問題，固經最高法院
　　　著有六十八年台上字第四二號判例，惟該判例係針對保險法而為，旨在闡述保
　　　險人得代位行使被保險人對於加害人之損害賠償請求權時，被保險人即不得再
　　　向加害人請求損害賠償。再依保險法第一百三十五條準用第一百零三條規定，
　　　傷害保險之保險人固不得代位行使被保險人對於加害人之損害賠償請求權，惟
　　　全民健康保險法第八十二條規定：「保險對象因汽車交通事故，經本保險提供
　　　醫療給付者，本保險之保險人得向強制汽車責任保險之保險人代位請求該項給
　　　付。」全民健康保險法為保險法之特別法，依特別法優於普通法之原則，全民
　　　健康保險法第八十二條應優先於保險法第一百三十五條、第一百零三條之規定
　　　而為適用；從而全民健康保險之被保險人因汽車交通事故，經全民健康保險提
　　　供醫療給付者，全民健康保險之保險人自得向強制汽車責任保險之保險人代位
　　　請求該項給付；而依強制汽車責任保險法第三十條規定，於該範圍內，加害人
　　　或強制汽車責任之被保險人之損害賠償責任即因而解免，全民健康保險被保險
　　　人對於加害人之損害賠償請求權亦因而喪失。查本件原告所請求之醫藥費三萬
　　　一千五百元，業據原告提出醫療費用收據附卷可稽，依本院向東元醫院、長庚
　　　醫院函詢結果，原告在東元醫院急診診療費用為六千零六十元，其中五千七百
　　　六十元為健保記帳金額，實付三百元之掛號費及部分負擔金額，住院費用共自
　　　付六百三十一元，健保記帳二千九百八十元，長庚醫院住院費用二十一萬八千
　　　七百零八元，健保給付十九萬二千四百七十四元，自費部分為二萬六千二百三
　　　十四元，門、急診部分為三萬四千七百七十二元，健保給付三萬零十二元，自
　　　費部分為四千七百六十元，有東元醫院、長庚醫院函附卷可稽，依上開說明，
　　　原告就全民健康保險負擔額部分即不得請求被告賠償，故原告自付費用部分共
　　　三萬一千九百二十五元，原告請求被告給付醫藥費用三萬一千五百元，即有理
　　　由。又原告已自強制汽車責任險醫療給付領取二萬八千六百五十七元，此為兩
　　　造所不爭，並有原告提出之強制汽車責任保險給付理算明細表在卷足參，此部
　　　份金額自應扣除。
　２．交通費用部分：原告主張其往返長庚醫院，支出交通費用二千元之事實，為被
　　　告所不爭執，原告確因本件車禍致有此項支出，自得請求被告賠償。
  ３．看護費用部分：原告主張其因本件車禍受傷而由祖母照顧看護，請求看護費每
      日二千元，約四個月須人看護，計二十四萬元等情。經查，原告受傷，而由祖
      母代為照顧給居，固係出於親情，但親屬看護所付出之勞力，並非不能評價為
      金錢，只因兩者身分關係密切而免除支付義務，此種親屬基於身分關係之恩惠
      ，自不能加惠於加害人，故衡量及比照僱用職業看護人員看護情形，認原告受
      有相當親屬看護之損害，得向被告請求賠償，並參酌職業看護人員平均看護費
      用約每日二千元至二千五百元（全日二十四小時）之標準，認原告請求被告賠
      償看護費用每日二千元，尚屬合理；且原告於八十八年十一月一日至東元醫院
      就診，並於八十八年十一月五日至長庚醫院住院，於十一月十一日手術，十一
      月十九日出院，又於八十九年一月十六日住院，八十九年一月十九日頸椎後方
      鋼環內固定術永久式，並於八十九年一月二十五日出院，鼻胃管使用約四個月
      ，仍須門診追蹤，即原告自受傷時起至八十九年三月止，均需人協助照護日常
      生活，有長庚醫院診斷證明書及回函在卷可憑，是原告請求四個月須人看護之
      看護費，亦屬合理，故原告請求看護費用二十四萬元為有理由，應予准許。
  ４．流質食物費用部分：原告主張其因車禍受傷，無法正常吞嚥，須食用流質食物
  　　，每日需二百元，約四個月期間食用流質食物，計支出二萬四千元之事實，雖
  　　未據其提出單據為憑，惟被告對原告須食用流質食物一節並不爭執，且長庚醫
  　　院亦函覆原告須流質食物，期間為受傷時起至八十九年三月止，故原告請求被
  　　告給付因食用流質食物所增加之支出，自有理由。惟原告住院期間所食用之流
  　　質食物係醫院所供應者，該等費用已包含在上開醫療費用之伙食費中，業經原
  　　告自承在卷，並有收據明細在卷可憑，故原告所得請求之流質食物支出，應係
  　　出院期間自行購買流質食物之費用，而原告自受傷時起至八十九年三月止住院
  　　期間為八十八年十月三十一日起至八十八年十一月十九日、八十九年一月十六
  　　日起至八十九年一月二十五日止，計不在院期間約一百二十日，被告對於原告
　　　每日須流質食物之費用為二百元亦不爭執，則原告此部份流質食物之費用計二
　　　萬四千元，原告請求被告給付二萬四千元，亦有理由，應予准許。
  ５．學、雜、住宿費部分：原告主張其因本件車禍受傷無法上學，致有學、雜費及
  　　住宿費計四萬元之損失，業據其提出學、雜費收據、離校證明單為證，被告對
  　　於該等單據並不爭執，惟辯稱：學、雜、住宿費並非車禍直接造成之損害，應
　　　不得請求等語，經查，原告確因八十八年十月三十一日發生本件車禍受傷於八
　　　十八年十一月一日起至東元醫院、長庚醫院住院、手術而無法就學，而於八十
　　　八年十一月二十二日辦理休學，有上開診斷證明書、離校證明單在卷足參，且
　　　原告已繳交學、雜費計五萬零四百零三元，亦有收據可憑，是原告主張其因本
　　　件車禍致受有該等學、雜費用之損失，自屬可採，被告所辯該等費用並非車禍
　　　直接造成云云，尚不足採，原告請求被告給付此部份損失四萬元，自有理由，
　　　應予准許。
　６．減少勞動能力部分：原告主張其因本件車禍受有頸椎骨折、滑脫之傷害，頸椎
　　　永久內固定鋼環，對將來勞動能力有所降低，請求被告給付五十萬元之賠償。
      按身體或健康受侵害，而減少勞動能力者，其減少及殘存勞動能力之價值，不
      能以現有之收入為準，應以其能力在通常情形下可能取得之收入為標準；應就
      被害人受侵害前之身體健康狀態、教育程度、專門技能、社會經驗等方面酌定
      之，不能以一時一地之工作收入為準，最高法院六十一年度台上字第一九八七
      號、六十三年度台上字第一三九四號判例意旨可資參照。經查，原告於本件車
      禍發生前為中華大學學生，因本件車禍而休學，有中華大學離校證明單為憑，
      復為被告所不爭執，堪信為真。而原告因本件車禍受有頸椎骨折、滑脫之傷害
      ，經兩度頸椎手術治療，九十年九月二十二日回診時，言語及吞嚥功能有改善
      ，已大致恢復，九十一年六月二十九日回診時，病情穩定可自行進食，惟因上
      頸椎前後皆有減壓及固定，故其頸椎活動受限，前後彎約三十度，左右轉約六
      十度，有長庚醫院回函二份在卷可稽，參諸原告車禍受傷前為中華大學土木系
      學生，現為華梵大學學生，將來從事之工作應非純體力勞動者，依其恢復情況
      ，應可從事輕便勞動，足認原告於受傷後減少勞動能力之程度約為百分之十。
      又依原告目前之就學情形、年齡、性別等因素判斷，就原告於通常情形下可能
      取得之收入而言，依行政院所定每月最低薪資一萬五千八百四十元計算，其年
      收入約為十九萬元，則原告減少勞動能力之年損害額為一萬九千元，而計算至
      六十歲之退休年齡，其可有四十一年之所得，依霍夫曼式扣除中間利息後，被
      告應給付原告四十三萬零二百一十九元 (１９０００x２２．0000000=
      ４３０２１９) ，要非無據。從而原告主張其因本件傷害減少勞動能力之損害
      計四十三萬零二百一十九元，為有理由，應予准許，逾此金額之請求，即無理
      由，應予駁回。
  ７．原告主張其因本件車禍受有頸椎骨折、滑脫、腦震盪及頭部外傷之傷害，影響
　　　將來工作能力，且對原告身心造成傷害，請求被告給付原告慰藉金三十萬元等
　　　情，被告對於原告請求慰撫金一節並無爭執，僅稱：請求金額過高等語，本院
　　　審酌原告因本件車禍所受傷勢非輕，經兩度頸椎手術治療，必受有身心上傷害
　　　，且其於九十一年六月二十九日回診時，頸椎前後因有減壓及固定，故其頸椎
　　　活動受限，前後彎約三十度，左右轉約六十度，有上開長庚醫院函在卷可憑，
　　　對其正常生活確有影響，及原告目前於華梵大學就讀，課餘在超商打工，每小
　　　時約一百元收入，及被告中學畢業，現為配線工人，一日收入約一千三百元，
　　　母親已過世，父親現不在台灣等兩造經濟、社會能力、地位等一切實際情狀，
　　　認原告請求精神慰撫金三十萬元核屬過高，應予酌減為十萬元，方屬公允，逾
　　　此數額之請求，為無理由。
  綜上所述，原告因本件車禍所受損害合計八十三萬九千零六十二元。惟按損失之發
  生或擴大，被害人與有過失者，法院得減輕或免除之，民法第二百一十七條第一項
  定有明文，查被告駕車左轉彎未顯示左轉方向燈且未注意車前狀況，固為肇事原因
  ，原告於該肇事地點未減速慢行，且未禮讓已達中心處開始轉彎之轉彎車先行，自
  亦為肇事原因，是本院斟酌右述兩造過失程度輕重之結果，認原告於損害之發生應
  負百分之五十五之過失責任，被告應負百分之四十五之過失責任，因此被告所負損
  害賠償金額應依比例減輕為三十七萬七千五百七十八元。
四、從而，原告依侵權行為之法律關係請求被告給付三十七萬七千五百七十八元及自
    起訴狀繕本送達翌日即九十年十月二十七日起至清償日止，按年息百分之五計算
    之利息，洵屬正當，應予准許，逾此金額之請求，即非有據，應予駁回。
五、原告陳明願供擔保，聲請宣告假執行，經核其勝訴部份，合於法律規定，爰酌定
    相當之擔保金額宣告之；其餘假執行之聲請，因該部份訴之駁回而失所依據，應
    予駁回。
六、兩造其餘主張及所提證據經審酌後，均與本院上開論斷無涉或無違，爰不予贅述
    。
據上論結，本件原告之訴為一部有理由，一部無理由，依民事訴訟法第七十九條但書
、第三百九十條第二項，判決如主文。
中　　　華　　　民　　　國　　九十一　　年　　　十　　　月　　　二　　　日
                              臺灣新竹地方法院民事第二庭
~B法　　　官　林南薰
右為正本係照原本作成。
如對本判決上訴，須於判決送達後廿日內向本院提出上訴狀。
~B法院書記官　林淑瑜
中　　　華　　　民　　　國　　九十一　　年　　　十　　　月　　　二　　　日
